---
title: "Pathologies hypertensives de la grossesse en Hospitalisation à domicile"
format: html
---

::: {.panel-tabset}

# Introduction

**Investigateur principal : Mme Sandrine GUENEAU**

:::{.callout-note}

"Appeler un statisticien après que l’expérience est terminée, c’est comme lui demander de faire une autopsie ; il pourra seulement déterminer la cause de l’échec de l’expérience."

Sir Ronald A. Fisher, FRS
:::

```{r}
#| label: setup

rm(list = ls())
#
library(corrplot)
library(readODS)
library(baseph)
library(GGally)
library(ggsci)
library(ggstats)
library(tidyverse)
library(missMDA)
library(FactoMineR)
library(factoextra)
library(nnet)
library(kableExtra)
library(gtsummary)
library(DataExplorer)
library(colorspace)
library(forestmodel)
library(janitor)
library(fmsb)
library(labelled)
#
classeur <- "htahad.ods"
expx <- FALSE
if (expx) {
  file.create(classeur)
  file.remove(classeur)
  write_ods(iris, classeur)
}

# sessionInfo()
theme_gtsummary_language(language = "fr", decimal.mark = ",")
# theme_gtsummary_journal(journal = "jama")
options(OutDec = ",")
ptest <- list(all_continuous() ~ "wilcox.test", all_categorical() ~ "chisq.test")

load(file = "datas/htahad.RData")
```



```{r}
#| label: import
#| eval: false

tt <- read_ods("datas/htahad.ods", sheet = "tableau", na = c("", "NC")) |>
  clean_names() |>
  mutate(across(where(is.character), ~as.factor(.x))) |>
  mutate(across(starts_with("nb_"), ~as.factor(.x))) |>
  mutate(ipp = as.factor(ipp)) |>
mutate(across(starts_with("prot_"), ~ fct_relevel(
    .x,
    "neg", "0,3-1", "1 a 3", ">3"
  ))) |> 
  ## Réordonnancement de tt$terme_mise_en_place_ttt
  mutate(across(starts_with("traitement"), ~ fct_relevel(
    .x,
    "aucun", "monothérapie", "Bithérapie", "trithérapie"
  ))) |>
  mutate(imc = bmiph(imc)) |>
  ## Réordonnancement de tt$nb_bvr
  mutate(nb_bvr = fct_relevel(
    nb_bvr,
    "1", "2", "1/mois", "2/mois", "1/sem", "2/sem"
  )) |> 
  ## Réordonnancement de tt$issue
mutate(issue = fct_relevel(issue,
    "W spont", "declt prog", "urgences"
  )) |> 
mutate(pe = ifelse(classification_patho %in% c("PE","PE sur ajouté"), "PE", "non PE") ) |> 
## Recodage de tt$nb_rcf en tt$nb_rcf_rec
mutate(nb_rcf = fct_recode(nb_rcf,
    "2-3" = "2",
    "2-3" = "3",
    "5 et +" = "5",
    "5 et +" = "7",
    "5 et +" = "S"
  )) |> 
  ## Recodage de tt$nb_ef
mutate(nb_ef = fct_recode(nb_ef,
    "EF" = "0",
    "Pas d'EF" = "1",
    "Pas d'EF" = "2"
  )) |> 
  ## Recodage de tt$nb_bvr
mutate(nb_bvr = fct_recode(nb_bvr,
    "1-2" = "1",
    "1-2" = "2",
    "1-2/mois" = "1/mois",
    "1-2/mois" = "2/mois",
    "1-2/sem" = "1/sem",
    "1-2/sem" = "2/sem"
  ))
  


  
#
bn <- read_ods("datas/htahad.ods", sheet = "bnom")
bn <- c(bn$nom, "PE")
var_label(tt) <- bn

save(tt, bn, file = "datas/htahad.RData")
```



L'échantillon conservé pour l'analyse statistique comporte `r nrow(tt)` patients pour `r ncol(tt) - 1` variables. 


# Population

```{r}
#| label: tbl-popu
#| tbl-cap: Population de l'étude

tt |>
  select(mater_origine:patho_associe) |>
  tbl_summary(missing = "no") |>
  add_n() |>
  bold_labels() |>
  modify_header(label ~ " ") |>
  pexptabph(exp = expx, nomfich = classeur, nomsheet = "popu", lg = TRUE)
```


# À la prise en charge

```{r}
#| label: tbl-entree
#| tbl-cap: Bilan d'entrée & prise en charge avant

tt |>
  select(terme_dentree:classification_patho) |>
  tbl_summary(missing = "no") |>
  add_n() |>
  bold_labels() |>
  modify_header(label ~ " ") |>
  pexptabph(exp = expx, nomfich = classeur, nomsheet = "entree", lg = TRUE)
```

# ISSUE
 
On recherche des facteurs éventuels pouvant influencer l'issue de l'HAD.

```{r}
#| label: tbl-isssuepop
#| tbl-cap: Issue selon les variables démagogiques & les antécédants

tt |>
  select(mater_origine:patho_associe, issue) |>
  tbl_summary(by = issue,
              missing = "no") |>
  add_n() |>
  add_p() |>
  bold_labels() |>
  modify_header(label ~ " ") |>
  pexptabph(exp = expx, nomfich = classeur, nomsheet = "popissue", lg = TRUE)
```

La conclusion de l'HAD semble surtout liée au terrain (atcd, pathologies associées...). Visiblement chaque maternité a sa propre politique de prise en charge des patientes.


```{r}
#| label: tbl-isssueentree
#| tbl-cap: Issue selon le bilan initial

tt |>
  select(terme_dentree:classification_patho, issue) |>
  tbl_summary(by = issue,
              missing = "no") |>
  add_n() |>
  add_p() |>
  bold_labels() |>
  modify_header(label ~ " ") |>
  pexptabph(exp = expx, nomfich = classeur, nomsheet = "entreeissue", lg = TRUE)
```

Le type de suivi semble influer sur la sortie. 

## Analyse en régression


On va essayer de voir si on peut prédire l'issue de l'HAD à partir des variables disponibles en utilisant une régression multinomiale en prenant comme valeur de référence `Travail spontané`, c'est à dire que dans le tableau suivant on compare les autres modalités à `Travail spontané`. 


```{r}
#| label: acp
#| eval: false

#nn <- estim_ncpFAMD(tt)
nn <- 0
ttc <- imputeFAMD(tt, ncp = nn)
ttc <- ttc$completeObs
lm <- multinom(issue~ 
                 mater_origine + 
    atcd +
  patho_associe +
    pe +
   nb_rcf +
    nb_ef,
  data = ttc
)

```


```{r}
#| label: tbl-regissue
#| tbl-cap: Issue de l'HAD - analyse en régression


multinom(issue~ 
    atcd +
  patho_associe +
   nb_rcf +
    pe +
    nb_ef,
  data = tt
) |> 
  tbl_regression(exponentiate = TRUE) 


```


# Analyse factorielle

```{r}
#| label: af-prepa
#| eval: true

zz <- tt |>
  select(-c(ipp))

# nncp <- estim_ncpFAMD(zz)
nncp <- 0
zz <- imputeFAMD(zz, ncp = nncp)
zz <- zz$completeObs
rtt <- FAMD(zz, graph = FALSE)
```

Les représentations graphiques qui suivent n'expliquent que 18 % de la variance totale.

## Variables

```{r}
#| label: fig-afvar
#| fig-cap: Analyse factorielle - variables
#| eval: true
fviz_famd_var(rtt, col.var = "contrib", gradient.cols = c("#00AFBB", "#E7B800", "#FC4E07"), repel = TRUE) +
  labs(title = "Analyse factorielle - variables") +
  theme(legend.position = "none")

```

Les variables concernant les pathologies semblent être les principales variables discriminantes. Les différences dans la prise en charge selon la pathologie dans les différents centres participants se retrouvent sur ce tableau.

Si des analyses sur la prise en charge devaient être réalisée il faudrait les standardiser sur le centre (analyse en régression par ex.)

## Individus

```{r}
#| label: fig-afind
#| fig-cap: Analyse factorielle - individus, regroupement selon la pathologie
#| eval: false
fviz_famd_ind(rtt, geom = "point", habillage = "classification_patho", addEllipses = TRUE, col.quali.var = "white", ) +
  labs(title = "Analyse factorielle - individus, regroupement selon la pathologie") +
  theme(legend.position = "right")
```

:::

